【裁判字號】    97,抗,583
【裁判日期】    970430
【裁判案由】    假扣押
【裁判全文】
臺灣高等法院民事裁定                   97年度抗字第583號
抗 告 人
即債權人  甲○○
上列抗告人與相對人乙○○間假扣押事件，抗告人對於中華民國
九十七年三月七日臺灣板橋地方法院九十七年度裁全字第一五一
四號所為裁定提起抗告，本院裁定如下：
    主  文
抗告駁回。
抗告訴訟費用由抗告人負擔。
    理  由
一、按債權人就金錢請求或得易為金錢請求之請求，欲保全強制
    執行者，得聲請假扣押。而假扣押，非有日後不能強制執行
    或甚難執行之虞者，不得為之，民事訴訟法第五百二十二條
    第一項及第五百二十三條第一項分別定有明文。次按請求及
    假扣押之原因，應釋明之。前項釋明如有不足，而債權人陳
    明願供擔保或法院認為適當者，法院得定相當之擔保，命供
    擔保後為假扣押，同法第五百二十六條第一、二項亦定有明
    文。則債權人聲請假扣押，應就其請求及假扣押之原因即有
    日後不能強制執行或甚難執行之虞者加以釋明；而若債權人
    就其請求及假扣押之原因絲毫未予釋明，法院尚且不得命供
    擔保後為假扣押，遑論為准免供擔保之假扣押裁定（最高法
    院九十四年度台抗字第六六五號裁判要旨參照）。又「按對
    於假扣押聲請之裁定抗告者，為保障債權人及債務人之程序
    權，並使法院能正確判斷原裁定之當否，應賦予債權人及債
    務人於抗告法院裁定前有陳述意見之機會，此觀民事訴訟法
    第五百二十八條第二項規定自明。是抗告法院除認抗告不合
    法或顯無理由應予駁回外，於裁定前，應使債權人或債務人
    有陳述意見之機會，其踐行程序始得謂當。」（最高法院九
    十七年度台抗字第二二號、第七號及九十六年度台抗字第六
    三一號、第七五○號、第一八七號等裁判要旨參照）。再按
    「所謂因釋明而應提出之能即時調查之證據，係指當事人於
    釋明其事實上之主張時，應同時提出可供法院得隨時進行調
    查之證據而言，故當事人如未同時提出供釋明用之證據，法
    院自無裁定限期命其補正之必要。」（最高法院七十五年度
    台抗字第四五三號判決要旨參照）
二、本件抗告人聲請及抗告意旨略以：兩造本為同事，相對人積
    欠銀行新台幣（下同）二十四萬五千六百二十七元，未按約
    履行繳付，雖經屢次催討迄未清償，伊為其保證人，經銀行
    請求已履行代償責任，亦為相對人之債權人，近聞相對人正
    將所有財產搬遷隱匿，日後有不能受強制執行或甚難執行之
    虞，為保全將來執行起見，願供擔保以代釋明，為此請求裁
    定准予伊提供擔保，就相對人所有財產於十二萬二千八百十
    三元之範圍內予以假扣押；詎原審裁定駁回伊聲請，爰依法
    提起本件抗告，並稱相對人業已辦理離職，另有保證人亦即
    債權人願為證明，求為廢棄原裁定云云。
三、查，抗告人雖主張伊為相對人對於銀行借款債務之保證人，
    並已代相對人清償借款債務等情，惟未據提出所謂代償證明
    書，或足以釋明其對於相對人金錢請求或得易為金錢請求之
    請求，及假扣押原因等主張之證據於法院，足認抗告人絲毫
    未就其請求及假扣押之原因即有日後不能強制執行或甚難執
    行之虞者予以釋明，揆諸首開說明，法院即不得准予命其供
    擔保後為假扣押，原法院以：抗告人就其主張並未提出任何
    可供即時調查之證據，即不能釋明其對相對人有可得保全之
    損害賠償請求權存在；且就相對人有何逃匿、浪費財產、增
    加負擔或就其財產為不利益處分，恐將達於無資力狀態等保
    全必要之原因事實等語，駁回本件抗告人假扣押之聲請，經
    核並無違誤。又抗告人稱相對人業已離職，且保證人亦是債
    權人願為證明云云，惟相對人是否已離職，與抗告人保全之
    本案請求債權及假扣押原因有無有間，尚難認為上揭之釋明
    。抗告意旨求予廢棄原裁定，為顯無理由，應予駁回。本件
    抗告既顯無理由，即無命相對人就本件假扣押事件陳述意見
    之必要，併予敘明。
四、據上論結，本件抗告為無理由，爰裁定如主文。
中    華    民    國    97    年    4     月    30    日
                    民事第十庭
                        審判長法  官  黃豐澤
                              法  官  林麗玲
                              法  官  吳光釗
正本係照原本作成。
不得抗告。
中    華    民    國    97    年    5     月    1     日
                              書記官  秦慧榮


司法院資訊處製作；財團法人民間司法改革基金會備份。
